# 优先股问题

提问人：nhkb 时间：2010-07-19 10:12:15
公司对外投资既有优先股、又有普通股，普通股按权益法核算。优先股是按固定利率分配股利的，对优先股部分的长期股权投资放在哪个明细下面披露（成本法、权益法）。另优先股的股利中期能不能计算享有，还是必须到年终才能计算该部分投资收益？尚未收到的优先股股利计入应收股利是否合适？谢谢。

回答人：chenyiwei
首先应考虑这种约定是否符合法律法规规定。如果合法的，则需要进一步根据优先股的条款来分析。最根本的问题是：对于发行方（即接受投资方）而言，优先股是其权益工具还是债务工具（根据《企业会计准则第 37 号——金融工具列报》及其应用指南和讲解，以及准则解释 2 号等相关规定判断）？如果属于权益工具的，则应当在被投资方宣告时才能确认相应的投资收益和应收股利；如果属于债务工具，并且从优先股条款看该股息本质上等同于利息的，可以按照利息收入的确认原则，在会计期间内予以计提。

回答人：chenyiwei
回复 zx_albb 的帖子
1 、如果确定优先股对发行方而言属于权益工具的，则在发行方（作为母公司）编制的合并报表中，优先股股东在母公司中所享有的权益也作为“归属母公司股东的权益”。
2 、你所引用的上市规则相关规定，是因为目前实务中上市公司并无优先股。如果实务中出现了优先股，是要纳入考虑的。

提问人：airbit 时间：2013-08-19 10:06:02
陈版，你好！
优先股是否存在境内外准则差异，如按IFRS，允许作为权益（如恒大地产），但国内好像禁止作为权益列示（如招商地产），国内是否还明令禁止优先股作为权益列示，还是也可以按照《金融工具》的规定来进行判断区分？谢谢！
恒大报导： http://house.hexun.com/2013-06-25/155474667.html招商报导： http://other.caixin.com/2013-08-12/100568378.html

回答人：chenyiwei
判断优先股属于权益工具还是债务工具的准则依据是一致的，并不存在差异。你所说的情况很可能更多地是由于这些优先股本身条款设计上的差异导致。

提问人：airbit 时间：2013-08-20 09:54:24
陈版，您好！
优先股是否需要象可转债一样拆分权益和负债的价值？还是要么全是权益，要么都是负债？ 另，优先股在BS需要单列一项。还是也列在“股本”中？谢谢！

回答人：chenyiwei
需要根据优先股的条款予以个案分析，可能全部作为权益，也可能全部作为负债，也可能是混合工具。至于是否增加股本，这是法律问题，看公司章程如何约定了。

提问人：airbit 时间：2013-08-21 09:14:56
谢谢陈版！
但对于BS列示，还是不大明白，如全资子公司发行的优先股（假设作为权益），在母公司的合并报表中该怎么列示？股本、资本公积好像都不对，是否该单列一项“优先股”？十分感谢！

回答人：chenyiwei
全资子公司发行作为权益的优先股，为何合并报表层面未抵销？是因为持有人是外部第三方吗？如果是，则这部分优先股对应的权益在合并报表层面可能计为少数股东权益。

提问人：02068134 时间：2013-11-12 01:07:11
“　根据国际市场经验，大部分永续债券偿还顺序在一般债券之后、先于股票，具有一定的权益属性——对于银行等金融企业，永续债券一般被视做可计入非核心一级资本的混合资本工具；而对于非金融企业，其发行的永续债券在满足一定条件下可以在财务报表中体现为权益工具而非债务工具。”
参考雅居乐所发的永续债：（http://www.hkexnews.hk/listedco/ ... /LTN20130113013.pdf），该永续债被雅居乐计入权益。其永续股的条款有：无固定到期日、固定股息率且附有赎回权。请问老师如果判断这些条款是否能满足权益性工具的要求？谢谢！

回答人：chenyiwei
如果同时满足以下条件的，则企业发行的永续债一般可确认为权益工具：
•如果是债券，则不设定期限，但发行人有回购选择权；或者如果是优先股，则只能按照发行人的意愿赎回。不管哪种情况，投资者都无权要求发行人赎回或者回购该等金融工具； •如果发行人行使回购选择权，则该金融工具将按照票面价值偿还； •利息、股利是固定的，或基于某项基准利率（如伦敦同业拆借利率），可能是累积的（即本期未支付的利息或股利可滚动到下一付息期一并支付），也可能是非累积的； •当且仅当发行人或其母公司宣告或实际发放上一年度的普通股股利时，才能向持有人支付利息或股利； •行使回购选择权后，还应偿还累积递延股利； •在发行人能够赎回或回购该金融工具的当日，通常会适用加息条款，导致利息、股利率上升，使得利息、股利的金额远大于发行人的正常融资成本。 •一旦清算，可能出现以下两种情形： (a) 该金融工具的本金（和累积递延利息/股利）支付应优先于普通股，但次于普通债券；或者 (b) 该金融工具的本金支付不仅优先于普通股，还优先于分类为负债的其他次级债务工具。
同时符合上述条件的永续债或者优先股，通常可被认定为权益工具。但如果该永续债或者优先股附有转股权的，则还应同时满足“固定金额换取固定数量的发行方自身权益工具”这一条件。
这个问题在《计学撮要 2013 》中将有讨论。
另外，近来有专业机构发现中央和地方国资委、财政部门等对国有资本经营收益的强制性收缴规定（如《中央企业国有资本收益收取管理暂行办法》财企[2007]309号）可能会导致国有独资企业发行的永续债不满足确认为权益的条件。对此问题的可能影响尚在与监管部门沟通中，结果未定。

提问人：02068134 时间：2013-11-12 22:13:27
谢谢陈老师！
另外还想请教一下，我也注意到这些发行永续债的公司年报中，都提到了发行人有权递延支付利息或股息(can be deferred at the discretion of the Company)，这是否也是认定为权益工具的一个关键条款呢（即公司没有定期支付现金或金融资产的义务）？

回答人：chenyiwei
是的。例如优先股条款如果规定只要当期盈利就要分配一定比例的优先股股利，无需经股东大会作出分配决议的，则该优先股不是权益工具。

提问人：soliderzhang 时间：2014-03-04 16:16:29
请教陈老师：那么如果被投资方发行的是固定股息优先股，并且约定即使被投资单位亏损，也要按固定股息对优先股东分利（其实是明股暗债，但是所有协议都是股权投资文本），A公司对被投资方的投资采用权益法核算，如果被投资单位当年实现利润，但是尚不够支付固定股息的情况下。A公司应如何确认权益法投资收益？ 谢谢！

回答人：chenyiwei
这种情况下首先应考虑被投资方支付给该投资方的固定股息需作为负债成分处理，把所支付的优先股股利按利息支出进行会计处理，计入损益（符合条件的可资本化），投资方的权益法核算按扣除该负债后的剩余权益为基础。

提问人：154448816 时间：2017-04-24 09:10:23
陈老师您好，我想咨询一下您两点问题：
1. 您回答的第一点中可以理解为“母子公司构成的集团中，子公司少数股东（普通股持有者）持有的子公司发行的其他权益性工具，在合并报表中不转入少数股东权益中”么？本质原因是什么呢？
2. 集团中，为什么子公司的其他权益性工具，在合并报表角度当作金融负债处理呢？我想搞清楚其中原因。

回答人：chenyiwei
1 、抱歉，合并报表层面应将子公司的优先股等其他权益工具作为少数股东权益列报。前面表述有误。
2 、子公司发行的按照金融工具列报准则第三章的特殊规定在其自身报表中作为权益工具列报的工具（注意：仅限于第三章中提到的“可回售工具”和“发行方仅在清算时才有义务向另一方按比例交付其净资产的金融工具”，不包括永续债、优先股之类）在母公司合并报表层面仍作为金融负债的原因，在IAS 32的结论基础中有过专门说明，即IASB认为此类工具在合并报表层面不代表在集团的剩余净资产中所享有的权益，因为其本来就是金融负债，只不过为了满足“任何会计主体都必须有权益”这一基本要求而在发行方自身报表中将最劣后的工具硬做成权益列报而已。